臺灣高雄地方法院刑事判決　　　　　　　96年度易字第1327號
公　訴　人　臺灣高雄地方法院檢察署檢察官
被　　　告　己○○
選任辯護人　朱育男律師
上列被告因恐嚇等案件，經檢察官提起公訴（96年度偵續字第30
號），本院判決如下：
    主  文
己○○犯公然侮辱罪，處罰金銀元貳仟元即新臺幣陸仟元，如易
服勞役，以新臺幣壹仟元折算壹日：又犯恐嚇危害安全罪，處罰
金銀元貳仟元即新臺幣陸仟元，如易服勞役，以新臺幣壹仟元折
算壹日。應執行罰金銀元參仟元即新臺幣玖仟元，如易服勞役，
以新臺幣壹仟元折算壹日：
    事  實
一、己○○與丙○○係鄰居關係，雙方前已因停車問題，屢生爭
    執，嗣於民國94年9 月15日中午某時許，己○○之妻甲○○
    復與丙○○因停車問題發生爭執，己○○知悉後，遂於同日
    晚上6 時30分許前往丙○○位於高雄市○○區○○路189 巷
    32號之住處按門鈴，俟丙○○開門出來後，雙方即在丙○○
    住處前發生口角，詎己○○竟基於公然侮辱之犯意，在上開
    不特定人得共聞共見之地點，公然以「幹你娘」、「幹你娘
    雞歪」等語（均為台語發音）辱罵丙○○，並進而與丙○○
    發生拉扯並互毆（己○○所涉傷害罪嫌部分，業經不起訴處
    分確定），嗣雙方分別經家人拉開後，己○○於離去之際，
    復基於恐嚇之犯意，向丙○○恫稱：「你給我小心一點，要
    你好看」等語，使丙○○心生畏懼，致生危害於丙○○之身
    體安全。
二、案經丙○○訴由臺灣高雄地方法院檢察署檢察官偵查起訴。
    理  由
壹、程序部分（證據能力之審查）：
  (一)按被告以外之人於審判外之陳述，雖不符刑事訴訟法第159
    條之1 至之4 等4 條之規定，然若當事人於審判程序中同意
    作為證據，法院審酌該言詞陳述或書面陳述作成時之情況，
    認為適當者，亦得為證據；又當事人、代理人或辯護人於法
    院調查證據時，知有刑事訴訟法第159 條第1 項不得為證據
    之情形，而未於言詞辯論終結前聲明異議者，視為有前項之
    同意，同法第159 條之5 定有明文。此立法意旨在於傳聞證
    據未經當事人之反對詰問予以核實，原則上先予排除。惟若
    當事人已放棄反對詰問權，於審判程序中表明同意該等傳聞
    證據可作為證據；或於言詞辯論終結前未聲明異議，基於尊
    重當事人對傳聞證據之處分權，及證據資料愈豐富，愈有助
    於真實發見之理念，且強化言詞辯論主義，使訴訟程序得以
    順暢進行，上開傳聞證據亦均具有證據能力。查本件證人簡
    端燊於檢察事務官偵查中所為之供述，具有被告以外之人書
    面陳述之性質，屬傳聞證據，惟經本院依法提示予以調查，
    檢察官及被告均對此未表示異議，且經本院審酌該書面作成
    時無違法情事，應適宜為本案之證據。
  (二)次按被告以外之人於審判外之言詞或書面陳述，除法律有規
    定者外，不得作為證據，刑事訴訟法第159 條第1 項定有明
    文。查本件證人即告訴人丙○○於95年4 月24日、5 月12日
    、5 月26日、6 月23日及證人甲○○於95年6 月23日、證人
    戊○○於95年4 月24日在檢察事務官偵查時所為之供述，具
    有被告以外之人書面陳述之性質，屬傳聞證據，且經本院依
    法提示予以調查，被告均否認其證據能力，是依上開規定，
    自不得作為本案之證據。
  (三)末按被告以外之人於偵查中向檢察官所為之陳述，除顯有不
    可信之情況者外，得為證據，刑事訴訟法第159 條之1 第2
    項定有明文。查本件證人即告訴人丙○○及證人丁○○、戊○○於檢察官96年2 月1 日偵查中具結後所為之證述，具有
    被告以外之人書面陳述之性質，屬傳聞證據，惟經本院依法
    提示予以調查，檢察官及被告均對此未表示異議，且經本院
    審酌該書面作成時無違法情事，亦無顯有不可信之情況，是
    依上開規定，應適宜為本案之證據。
貳、實體部分：
一、查被告己○○行為後，如附表所示之相關法律均業經變更，
    並俱於95年7 月1 日施行，玆比較新舊法如下：
  (一)刑法第309 條第1 項、第305 條法定刑為罰金部分：被告行
    為後，刑法第33條第5 款業於94年2 月2 日修正公布，並自
    95年7 月1 日起施行；修正後刑法第33條第5 款規定「罰金
    ：新臺幣一千元以上，以百元計算之。」，與修正前刑法第
    三十三條第五款規定「罰金：一元以上。」不同。比較新舊
    法結果，以舊法較有利於行為人，故依刑法第2 條第1 項前
    段規定，本案關於刑法第309 條第1 項、第305 條法定刑為
    罰金部分，自應適用行為時之法律即修正前刑法第33條第 5
    款規定決定其罰金部分之法定刑。
  (二)刑法第42條第2 項規定：查被告行為後，刑法第42條第2 項
    業於94年2 月2 日修正公布，並於95年7 月1 日施行。修正
    前刑法第42條第2 項規定：「易服勞役以一元以上三元以下
    （按指銀元），折算一日。但勞役期限不得逾六個月。」，
    又被告行為時之易服勞役折算標準，依修正後之刑法第42條
    第3 項則規定：「易服勞役以新臺幣一千元、二千元或三千
    元折算一日。但勞役期限不得逾一年」，比較修正前後之易
    服勞役折算標準，以修正後之折算金額對被告較有利，且本
    件被告所受宣告之罰金刑依修正前後之折算標準分別折算後
    均未逾6 月，對於被告經折算後之易服勞役期限並無影響，
    是以95年7 月1 日修正公布施行前之規定，較有利於行為人
    ，則應依刑法第2 條第1 項但書，適用刑法第42條第3 項規
    定，定其易服勞役折算標準。
二、訊據被告己○○固坦承在上開時、地與告訴人丙○○發生爭
    執及拉扯互毆等事實，惟矢口否認有何公然侮辱及恐嚇犯行
    ，辯稱：伊沒有以3 字經罵告訴人，亦沒有恐嚇告訴人，告
    訴人指訴之情節前後不一，不足採信云云。經查：
  (一)上揭犯罪事實，業據告訴人丙○○於96年2 月1 日檢察官偵
    查及本院審理時均指訴：被告於94年9 月15日下午6 時30分
    許按伊之門鈴，並以「幹你娘」、「幹你娘雞歪」等語（均
    為台語發音）辱罵伊，並與伊發生拉扯並互毆，嗣復向伊恫
    稱：「你給我小心一點，要你好看」等語，致使伊心生畏懼
    等語（見偵2 卷第15、16頁，本院卷96年5 月31日審判筆錄
    第5 至10頁），且經證人戊○○即告訴人之妻於96年2 月 1
    日檢察官偵查及本院審理時均證稱：被告於94年9 月15日下
    午6 時30分許按伊之門鈴，並以「幹你娘」、「幹你娘雞歪
    」等語辱罵告訴人，並與告訴人發生拉扯互毆，嗣復向告訴
    人恫稱：「要我們小心一點」等語（見偵2 卷第15頁，本院
    卷96年5 月31日審判筆錄第11至14頁），證人即告訴人之妹
    丁○○於本院審理時證稱：伊於94年9 月15日下午6 時30分
    在告訴人家2 樓，伊聽到被告以「幹你娘」等語辱罵告訴人
    後，伊就下樓，並在1 樓門內聽到被告向告訴人恐嚇稱：「
    你給我注意一點，我會給你好看」（台語發音）等語（見本
    院卷96年5 月31日審判筆錄第15至17頁），證人簡端燊於檢
    察事務官偵查中證稱：當天伊看到被告與告訴人打架、對罵
    等語（見偵1 卷第30頁），以上證詞與告訴人指訴之情節互
    核大致相符，並參以被告及證人即被告之妻甲○○亦不否認
    ：被告與告訴人當時發生爭執及互毆，證人戊○○、丁○○
    、簡端森當時均在現場等情，益徵告訴人上開指訴情節為可
    信。
  (二)至證人即被告之妻甲○○雖證稱：被告當日並未罵告訴人云
    云（本院卷96年5 月31日審判筆錄第19頁），然本院質諸證
    人甲○○與被告係配偶關係，其證詞即不無偏袒迴護被告之
    虞，且其證述之情節復與本院上開調查之事實相左，應認其
    證詞不足採信。
  (三)另被告辯稱：告訴人指訴之情節前後不一，不足採信云云。
    然查，本件案發時間為94年9 月15日下午6 時30分許，迄今
    已逾1 年8 月，時間久遠，一般人之記憶當會隨時間之流逝
    而逐漸模糊，無法完全記憶清楚，自不能以告訴人前後所述
    有些許出入，即遽稱其指訴之內容不實。本件告訴人雖於偵
    查中先稱被告以「3 字經」辱罵，復稱被告以「3 字經」及
    「幹你娘雞歪」辱罵，末稱被告以「幹你娘」及「幹你娘雞
    歪」辱罵，而所謂「3 字經」，在一般生活中即泛指「幹你
    娘」等不雅言詞，是稽諸告訴人所指訴，被告辱罵告訴人之
    用詞均相一致，並無前後不一之情形，尚不能以此遽稱告訴
    人指訴之內容不實。另告訴人雖於偵查中先稱被告以「要我
    們全家好看」恐嚇，復稱被告以「你給我小心一點，要你好
    看」等語辱罵，末稱被告以「你給我注意一點，我會給你好
    看」等語辱罵，然稽諸告訴人前後所指訴之情節，均係指被
    告以「要告訴人被告小心一點」等加害身體之言語恐嚇告訴
    人，告訴人前後指訴之用語雖因時間久遠而略有不同，但其
    所指稱之意義則為同一，自不能以此而任意指摘告訴人指訴
    之內容不實。
  (四)綜合上述，本案事證明確，被告犯行堪予認定，應依法論科
    。
三、核被告己○○所為，係犯刑法第309 條第1 項之公然侮辱罪
    及同法第305 條之恐嚇危害安全罪。被告所犯上開2 罪間，
    犯意各別，罪名互殊，應分論併罰。爰審酌被告素行良好，
    有臺灣高等法院被告前案紀錄表1 紙在卷可稽，其與告訴人
    係鄰居關係，彼此停車問題而心生嫌隙，被告竟不思以正當
    之方式解決，而以公然侮辱、互毆及恐嚇之方式報復，行為
    確有不當，且犯後猶飾詞狡辯，態度非佳，然念其事後已與
    告訴人就停車及傷害等問題達成調解，有調解筆錄1 紙在卷
    足參（見偵1 卷第22頁），已見些許悔意等一切情狀，酌情
    分別量處如主文所示之刑，並審酌被告之家庭經濟狀況及職
    業，均諭知易服勞役之折算標準，並定其應執行之刑，以示
    儆懲。
據上論斷，應依刑事訴訟法第299 條第1 項前段，刑法第2 條第
1 項、第305 條、第309 條第1 項、第51條第7 款、第42條第 3
項，刑法施行法第1條之1，判決如主文。
本案經檢察官乙○○到庭執行職務。
中　　華　　民　　國　　96　　年　　6 　　月　　14　　日
                  鳳山刑事第一庭審判長法  官  黃三友
                                      法  官  林芳華
                                      法　官  陳盈吉
以上正本證明與原本無異。
如不服本判決，應於判決送達後10日內，向本院提出上訴狀。
中　　華　　民　　國　　96　　年　　6 　　月　　14　　日
 　　　　　　　　　　　　　　　       書記官  吳俊達
附錄本判決論罪科刑法條：
刑法第305 條刑法
以加害生命、身體、自由、名譽、財產之事，恐嚇他人致生危害
於安全者，處2 年以下有期徒刑、拘役或300 元以下罰金。
第309 條第1 項
公然侮辱人者，處拘役或300 元以下罰金。
